臺灣彰化地方法院刑事判決　　　　　　　94年度交訴字第79號
公　訴　人　臺灣彰化地方法院檢察署檢察官
被　　　告　丙○○
上列被告因公共危險案件，經檢察官提起公訴（94年度調偵字第
200 號），本院判決如下：
    主  文
丙○○駕駛動力交通工具肇事，致人受傷而逃逸，累犯，處有期
徒刑玖月。
    事  實
一、丙○○前因施用第一、二級毒品案件，經本院以91年度訴字
    第777 號判決分別判處有期徒刑10月及8 月，應執行刑有期
    徒刑1 年5 月確定，已於民國93年8 月29日執行完畢。丙○
    ○於94年2 月25日下午5 時15分許，駕駛車牌號碼3198 -LK
    號自小客車，沿彰化縣溪湖鎮○○路由北往南方向行駛，行
    經東環路與員鹿路交岔路口欲左轉員鹿路時，適有甲○○駕
    駛車牌號碼9576 -JB號自小客車沿東環路由南往北方向行駛
    ，亦行駛至東環路與員鹿路交岔路口欲右轉員鹿路，兩部車
    因而發生擦撞（甲○○所駕駛之自小客車左前車頭與丙○○
    所駕駛之自小客車右後車輪、車輪上之葉子板處發生擦撞）
    ，甲○○因而受有左足踝扭傷、左腰扭傷之傷害（過失傷害
    部分業經檢察官以罪嫌不足另為不起訴處分確定）。詎丙○
    ○明知其駕駛動力交通工具肇事，非但未下車查看甲○○傷
    勢或報警救護，並留於現場等候處理，竟基於逃逸之犯意，
    駕駛前開車輛逃逸，且於現場執勤員警張正宜欲攔停時仍未
    予理會而加速逃逸駛離現場，然丙○○所駕駛上開自小客車
    之車牌號碼已為乙○○○○查看清楚。嗣於94年3 月3 日，
    經警依車牌號碼循線而查獲丙○○。
二、案經被害人甲○○訴由彰化縣警察局溪湖分局報告臺灣彰化
    地方法院檢察署檢察官偵查起訴。
    理  由
一、訊據被告丙○○對於上開時、地駕車經過之事實固自承不諱
    ，惟矢口否認有何肇事逃逸之犯行，辯稱：伊未與告訴人甲
    ○○所駕駛車牌號碼9576-JB 號自小客車發生碰撞，伊不知
    告訴人甲○○如何受傷，更無於肇事後拒不停車而逃逸云云
    。惟：
  (一)按刑法第185 條之4 之肇事逃逸罪，以行為人知悉肇事而故
    意逃逸為要件，至對於致人死傷之事實，祇要有該項結果之
    發生為已足，行為人對此部份是否有認知，則非所問，縱行
    為人辯稱不知被害人受有傷害屬實，並不影響其犯罪之成立
    （最高法院92年度台上字第7328號判決意旨參照）。是行為
    人只要認知其「駕駛動力交通工具肇事」之行為情狀及有「
    逃逸」之行為，即構成肇事逃逸之行為，只是因該條係為加
    強救護，減少被害人之死傷，促使駕駛人於肇事後能對被害
    人即時救護之目的所訂立，故法條增列「致人死傷」為處罰
    條件，如肇事未造成被害人傷害或死亡，始例外不加以處罰
    而已。
  (二)被告於上開時、地駕車經過時，與告訴人甲○○所駕駛車輛
    發生擦撞乙節，業據證人即告訴人甲○○迭於警偵訊及本院
    審理中證述明確（參94年度偵字第2326號卷第18-20 、44、
    45 頁 、本院94年10月13日審判筆錄第4 、5 頁），核與證
    人即案發當日在案發之交岔路口附近執行交通疏導勤務之警
    員張正宜於偵查及本院審理時結證之情節大致相符（參同上
    偵查卷第45頁、本院94年11月8 日審判筆錄第4-7 頁），並
    有上開2 部自小客車擦撞後車損照片4 張附卷可稽；另證人
    甲○○因本件擦撞事故，受有左足踝扭傷、左腰扭傷之傷害
    乙節，業據其證述明確（參同上偵查卷第19、45頁、本院審
    判筆錄第5 、7 、8 頁），復有行政院衛生署朴子醫院（下
    稱朴子醫院）診斷證明書1 紙附卷可稽；且本件證人甲○○
    復證稱：伊案發時有繫安全帶，事故發生時雖無外傷，但當
    時已覺得左腳及腰椎會疼痛，故當晚才到朴子醫院就醫，由
    醫師診斷出上揭傷害等語（參同上審判筆錄第5 、7 頁、偵
    查卷19頁）；而車輛發生碰撞時，因碰撞造成之車輛突然停
    頓，及駕駛人為避難反應而急踩煞車之動作，均會導致安全
    帶作動而拉扯駕駛人之身體，此抑制力量適與駕駛人因車輛
    行進方向之慣性而往前的力量方向相反，因此，在車禍發生
    時，駕駛人因安全帶作動而受有一定程度範圍內之傷害，應
    屬通常；參以甲○○所受左足踝扭傷、左腰扭傷等傷害，與
    車輛撞擊後，人體因慣性往前衝，再被安全帶拉回所可能造
    成之傷害甚相符合等情，堪認甲○○上開傷害應係本件車禍
    所造成無疑。是被告於上開時地駕車與證人甲○○所駕駛之
    自小客車發生擦撞，並導致甲○○受有上開傷害乙節，均堪
    確定，則被告是否成立本罪，取決於被告是否明知肇事而逃
    逸。
  (三)查證人甲○○於本院審理時結證稱：車禍時碰撞聲音很大，
    也可以明顯感覺車輛之震動，且其所駕駛之自小客車因碰撞
    導致車頭霧燈斷掉掉落；碰撞後對方沒有停車，其有看到員
    警（即乙○○○○）跑到被告車前揮手要攔停，但被告仍未
    停車而逃逸等語（同上審判筆錄第4 、6 頁）；而證人張正
    宜亦結證稱：車禍時其穿著警察制服站在距離肇事地點約20
    公尺處執勤，當時員鹿路車流量很大，行經車輛的聲音也很
    大，其忽然聽到「蹦」的聲音，直覺是發生車禍，即轉頭查
    看，雖沒看到2 部車的擦撞位置，但有看到1 部車停下來（
    即證人甲○○），另1 部車則繼續往前開，其即跑到員鹿路
    往東方向車道之中間（即約內線車道及外線車道中間分道線
    處），揮動右手要攔停被告之自小客車，被告當時應有看到
    其攔停之動作，因被告之車速有慢下來，但隨即加速往前開
    走，其見追趕不及，便先帶證人甲○○回派出所處理等語（
    參同上審判筆錄第4-7 頁）；此外，並有證人甲○○所駕駛
    車牌號碼9576 -JB號自小客車左前車頭保險桿破損及霧燈掉
    落之肇事後車損照片2 張在卷可憑；可知兩車擦撞時之撞擊
    力量應該不小，撞擊聲音亦大，否則，怎可能造成上開車損
    情形，且連站在20公尺外指揮交通之員警都可清楚聽聞，並
    依聲音直覺判斷係發生車禍，是被告辯稱伊不知發生發生車
    禍肇事云云，顯係卸責之詞，不足採信。
  (四)綜上，本件被告駕車於上開時地與證人甲○○所駕駛車牌號
    碼9576 -JB號之自小客車發生擦撞，致證人甲○○受傷，而
    被告明知駕車肇事仍逃逸之事實，洵堪確定；至被告是否知
    悉證人甲○○受傷乙節，揆諸首開判決意旨及說明，既與被
    告是否成立肇事逃逸罪無涉，自毋庸加以探究。本案事證已
    臻明確，被告犯行堪予認定，應依法論科。
二、核被告所為，係犯刑法第185 條之4 駕駛動力交通工具肇事
    致人受傷而逃逸罪。又查被告曾因施用第一、二級毒品案件
    ，經本院以91年度訴字第777 號判決分別判處有期徒刑10月
    及8 月，應執行刑有期徒刑1 年5 月確定，已於93年8 月29
    日執行完畢，有臺灣高等法院被告前案紀錄表乙紙附卷可憑
    ，其受此有期徒刑執行完畢，5 年以內再犯有期徒刑以上之
    罪，為累犯，應依法加重其刑。爰審酌被告之素行、肇事後
    非但未報警救護，反棄被害人於不顧、被害人所受傷害、犯
    罪後不但未與被害人達成民事和解，且於偵審中仍飾詞狡辯
    ，意圖卸免刑責，犯後態度不佳等一切情狀，量處如主文所
    示之刑，以示懲儆。
據上論斷，應依刑事訴訟法第299 條第1 項前段，刑法第185 條
之4 、第47條，判決如主文。
本案經檢察官鮑慧忠到庭執行職務。
中　　華　　民　　國　　94　　年　　11　　月　　22　　日
                  交通法庭    審判長法  官  周淡怡
                                    法  官  許旭聖
                                    法  官  吳永梁
右正本證明與原本無異。
如不服本判決，應於判決送達後10日內向本院提出上訴狀（須附
繕本）。告訴人或被害人對於判決如有不服具備理由請求檢察官
上訴者，其上訴期間之計算係以檢察官收受判決正本之日期為準
。
中　　華　　民　　國　　94　　年　　11　　月　　23　　日
                                    書記官  陳美敏
附錄本案論罪科刑法條全文：
刑法第185條之4：
駕駛動力交通工具肇事，致人死傷而逃逸者，處六月以上五年以
下有期徒刑。
